臺灣高等法院臺南分院民事判決　九十二年度上國字第五號　Ｊ
　　上　訴　人　　嘉源交通有限公司
　　法定代理人　　丙　○　○
　　上　訴　人　　甲　○　○
　　共　　　同
　　訴訟代理人　　王　正　宏　　律師
　　複代 理 人　　曾　子　珍　　律師
　　被 上 訴人　　台南縣警察局
　　法定代理人　　乙　○　○
　　訴訟代理人　　李　衍　志　　律師
右當事人間請求國家賠償事件，上訴人對於中華民國九十二年七月八日臺灣臺南地方
法院第一審判決（九十一年度國字第一號）提起上訴，本院於民國九十三年六月一日
言詞辯論終結，本院判決如左：
      主      文
原判決關於駁回上訴人後開第二項之訴部分，並訴訟費用之裁判均廢棄。
被上訴人應給付上訴人甲○○新台幣陸拾參萬玖仟壹佰捌拾參元、應給付上訴人嘉源
交通有限公司新台幣貳拾貳萬參仟元，及均自九十一年一月二十三日起，至清償日止
，按週年利率百分之五計算之利息。
其餘上訴駁回。
第一、二審訴訟費用，由被上訴人負擔百分之三十五，上訴人甲○○負擔百分之三十
三，餘由上訴人嘉源交通有限公司負擔。
      事實及理由
一、本件上訴人於提起本件國家賠償訴訟前之九十年十一月三十日即以書面向被上訴
    人提出國家賠償請求，經被上訴人拒絕上訴人國家賠償之請求在案，有上訴人提
    出之國家賠償請求書及台南縣警察局九十年十二月十七日南縣警秘字第六二五
    ○七號函所附拒絕賠償理由書附卷可按（見原審卷第九至十四頁），本件國家賠
    償訴訟，符合國家賠償法第十條、第十一條第一項之程序規定，先予敘明。
二、上訴人主張：上訴人甲○○於民國九十年九月十九日駕駛上訴人嘉源交通有限公
    司（以下簡稱嘉源公司）所有之車號八Ｊ－二四三之營業大貨車，行經台南縣台
    十七線篤加路口，竟遭道路分隔島中所立，因被上訴人機關管理欠缺而傾斜之號
    誌錏管（下稱系爭號誌錏管）擊中，致使上訴人甲○○下頷骨骨折、舌及顏面多
    處裂傷等傷害，營業大貨車車頭遭受嚴重毀損，爰依國家賠償法第三條第一項、
    第九條、民法第一百八十四條、第一百九十三條規定，請求被上訴人給付上訴人
    嘉源公司新台幣（下同）一百零二萬一千元（含修理費用二十一萬七千元、營業
    損失四十一萬四千元、交易性貶值三十九萬元）、上訴人甲○○一百四十六萬五
    千六百四十八元（含醫療費用十萬三千六百四十八元、看護費用二十二萬二千元
    、工作損失五十四萬元、精神慰藉金六十萬元），及均自起訴狀繕本送達翌日起
    至清償日止，按年息百分之五計算之利息。
三、被上訴人則以：系爭號誌錏管因納莉颱風之狂颱吹擊傾倒，旋上訴人甲○○即駕
    車撞上，係不可抗力；並非在颱風過後，伊任其傾倒有未立即檢視整修致肇事，
　　伊在管理上並無任何欠缺，與上訴人碰撞傾斜號誌錏管致所受人傷車損之損害間
　　無何因果關係；縱認有管理有欠缺而應負損害賠償責任，其所提單據不實部分及
　　非必要部分，均應予剔除，精神慰撫金、營業損失請求過高，且上訴人對其所有
　　損害之發生與擴大應負有相當責任云云，資以抗辯。
四、上訴人主張：上訴人甲○○於民國九十年九月十九日駕駛上訴人簡稱嘉源公司所
　　有之車號八Ｊ－二四三之營業大貨車，行經台南縣台十七線篤加路口，竟因道路
　　分隔島中樹立被上訴人機關管理而傾斜之系爭號誌錏管（鍍鋅鋼管）在內車道上
　　而碰撞，致使營業大貨車車頭前擋風玻璃等遭受毀損，上訴人甲○○則受有下頷
　　骨骨折、舌及顏面多處裂傷等傷害，先後赴佳里綜合醫院急診後以救護車護送至
　　嘉義基督教醫院住院同日行開放性復位併內固定術顏面修補術、同月二十四日行
　　間固定術、同月廿九日出院，同年十一月二日入院同月五日行鋼板鋼絲拔除及
　　間固定術及恐骨切除術，同月十七日出院，及因下頷骨骨折併骨髓炎於同年十
　　二月五日至同月二十一日在財團法人長庚紀念醫院高雄分院住院開刀治療等情，
　　業據上訴人提出嘉義基督教醫院及長庚紀念醫院診斷證明書各一紙、現場照片十
　　一幀、公司變更登記事項卡、營利事業登記證、行車執照影本各一份為證（見原
　　審卷第十五、卅六、六八至六九、七二至七八、一○九、一五六、一六七頁），
　　復為被上訴人所不爭，堪可信為真實。
五、按國家賠償法第三條第一項規定：「公有公共設施因設置或管理有欠缺，致人民
    生命、身體或財產受損害者，國家應負損害賠償責任。」，所謂「公有公共設施
    因設置或管理有欠缺」，係指依據客觀基準，公有公共設施不具備通常應有之狀
    況與設備之意，亦即欠缺客觀上之安全性；所謂「管理欠缺」者，係指公共設施
    建造設置後未妥善養護管理，致該物發生瑕疪而言。至於欠缺之有無，則應綜合
    考量公共設施之構造、用法場所的環境及利用狀況等各種情事，客觀地、具體地
    、個別地決定之。本條項所定之國家賠償責任，係採無過失主義，即以該公共設
    施之設置或管理有欠缺，並因此欠缺致人民受有損害為其構成要件，非以管理或
    設置機關有過失為必要（見最高法院八十五年臺上字第二七七六號判例要旨）。
    (一)查本件位於台南縣台十七線篤加路口，道路分隔島中所立之道路指標錏管為案
      外人凱士士企業股份有限公司（以下簡稱凱士士公司）於八十四年三月二十七
　　　日無償捐獻予不特定人使用，以維交通安全，經被上訴人指示案外人志伸股份
　　　有限公司（以下簡稱志伸公司）安裝設置，於八十四年八月間安裝完成，有凱
　　　士士公司函、台南縣警察局八十四年四月六日八四警交字第一四七九二號、八
　　　十四年八月十六日八四警交字第二八三八六號函、志伸公司八十四年七月三十
　　　一日志字第九五ＢＡ四六○號函及買受人為凱士士公司之統一發票各一紙附卷
　　　可資佐憑（見原審卷(一)五四至五七、九一至九三頁），該錏管即屬公有公共設
　　　施，且被上訴人係管理機關，為被上訴人所不爭，應由被上訴人負責管理養護
　　　。
　　　被上訴人機關所負責管理之台南縣台十七線篤加路口分隔島中所立之道路指標
　　　系爭號誌錏管，係作為導引用路人行車方向，既立於道路分隔島上，倘若有損
　　　壞造成傾斜或脫落，對往來正常車速行車將造成相當之危險，管理機關對位處
　　　多颱風地理位置自應使用抗風性強之材料，並定期檢修養護避免狀況發生，在
　　　發生傾斜或脫落狀況時更應立即處理修復，否則可預見在號誌錏管傾斜或掉落
　　　時必令來往車輛發生車毀及人員死傷的危險。
      本件上訴人之因本件事故而受損害，即是因為被上訴人機關在民國九十年九月
      十九日中午許，因納莉颱風而放假之翌日，已經回復正常上班上課期間，對於
      已經左右搖晃且有傾倒危險的號誌錏管，疏未能立即加以修復之管理欠缺，導
      致上訴人甲○○駕駛之系爭營業大貨車路過時撞擊該突然傾斜之系爭號誌錏管
      ，遭插入前擋風玻璃，因此造成上訴人受傷及車輛受損，是以，因被上訴人機
      關對於系爭號誌錏管之管理有欠缺，致上訴人甲○○身體及上訴人嘉源公司車
　　　輛財產受有損害，其間因果關係可以認定，上訴人依國家賠償法第三條第一項
　　　規定，請求被上訴人賠償，自屬有據。
    (二)另公共設施之設置或管理，是管理機關內部有無制定管理規則或實施計畫，其
      所定之標準，固可為判斷是否具有瑕疪或欠缺之參考，惟不得僅以其已有管理
      規則或實施計畫，有無落實尚有不明，而管理規則或實施計畫可否盡養護責任
      ，亦有不明，故不得僅以有該等資料即謂無欠缺。
      1.本件台南縣警察局列管台十七線篤加國小前十字路口之測速照相儀即系爭號
        誌錏管，被上訴人固依據內政部警政署八十九年三月三十日警署交字第○
        四九三九一號函規定，訂定該局該年度之「警用交通裝備檢查實施計畫」實
        施定期及不定期保養檢查，有該局九十二年六月二十三日南縣警交字第○九
        二○○○三九○○號函附同局九十年七月十日南縣警交字第○二三四六號
        函附「台南縣警察局警用交通裝備檢查實施計畫」、「八十九年度警用裝備
        檢查－交通裝備評核基準表」、「交通裝備總數表」及「主官檢查日程表」
        各一份可稽（見原審卷(二)第一二七至一三六頁）；另依警察勤務條例第十三
        條制定有台南縣警察局所轄設置之交通號誌平日之保養維護相關之規定，以
        台南縣警察局八十三年六月十日八三警交字第四一九三號函附台南縣警察局
        處理交通號誌毀損事件獎懲規定（見本院卷(一)第一七七至一七九頁）。惟其
        評核基準或考核主官檢查之重點均在警用交通裝備之使用功能，如酒精測試
        器、測速器、照相機、測距輪、警示燈、交通號誌之功能等，對非功能性之
        號誌錏管則未列何單項列管考核，計畫並非盡週詳，且計畫有無落實亦有不
        明，不能以之即謂管理無欠缺。
　　　2.再被上訴人雖以其所轄設置交通號誌有一千九百三十一組（保養維護工作於
　　　　九十一年十月二十六日交由台南縣政府交通觀光局承辦），每年約雇三名專
　　　　責維修技術人員負責所轄交通號誌平時保養維護工作，每日由該局及所屬分
　　　　局各分駐派出所員警，於執行勤務中或接獲民眾報案發現交通號誌有故障受
　　　　損時，通報該局交通隊，由專責維修人員前往維修，有臺南縣警察局九十二
　　　　年十二月五日南縣警交字第○九二○○○四三九七號函在卷可按（見本院卷
　　　　(一)一五二頁）。而本件事故發生時間，依其內規，係由轄屬後港派出所員警
　　　　蘇成印及陳建男負責該轄區之路檢及巡邏等勤務，並將執勤情形登載於工作
　　　　紀錄簿，雖據提出佳里分局後港派出所四人勤務分配表及台南縣警察局員警
　　　　工作紀錄簿附卷可憑（見本院卷(一)第一五四至一六○頁）。惟維持為公有公
　　　　共設施之號誌錏管之正常使用狀態，既屬被上訴人機關之責任，即應就工作
　　　　妥為分配，其所負之責任既屬無過失責任，該公共設施之管理有欠缺，並因
　　　　此欠缺致人民受有損害即負損害賠償責任，被上訴人所辯不能作為卸責之理
　　　　由。
    (三)被上訴人以係因不可抗力之颱風致發生系爭號誌傾斜而有系爭事故，上訴人不
      得請求賠償云云置辯，經查：
      1.九十年九月因「納莉」颱風來襲（九十年九月十五日二時發布陸上颱風警報
        ，至同月十九日十七時始解除陸上颱風警報），台南縣政府宣布於九月十八
        日停止辦公、停止上課，九月十九日則照常辦公、照常上課，有台南縣政府
        九十二年六月十二日府人考字第○九二○○九二八六五號函附卷可按（見原
        審卷(二)第一○八頁）可稽。而本件事故發生之時間為九十年九月十九日中午
        十二時許，當天雖屬「納莉」颱風警報警戒時期，台南縣境已是正常上班上
        學時段。被上訴人對管理之系爭號誌錏管之公有公共設施，在颱風假後未即
        時檢修而傾斜掉落，在正常上班時段發生事故，其管理怎能謂無欠缺。
      2.況在案發地點當時之平均風速為每秒九點九公尺，有交通部中央氣象局九十
        一年五月十日中象參字0000000函所附佳里氣象站九十年九月十九日
        逐日逐時氣象資料表可參，查風力九點九級僅屬清風（Fresh Breeze）而已
        。雖台南氣象站測得之事發時間（即九十年九月十九日十二時許）之平均風
        速為每秒十三點九公尺，「瞬間極大風」風速每秒二十五點一公尺，有逐日
        逐時氣象資料表可按（見原審卷(一)一三九、一四一頁）。果若本件造成上訴
        人甲○○等之受傷及嘉源公司車輛損害之系爭號誌錏管之斷裂之原因係十級
　　　　風左右之瞬間極大風所造成，則何以附近均無其他之電線桿、路燈或其他號
　　　　誌錏管傾斜或斷裂。再由被上訴人所提出的系爭號誌錏管轄屬之後港派出所
　　　　員警工作記錄簿所載，在九月十八日中午十二時記載著「轄內無任何災情無
　　　　事故」，在十九日整日，除下午十五時許有本件意外事故處理記載外，僅記
　　　　載值班交接記錄，並無任何災情事故之記載（見本院卷(一)第一五六至一六一
　　　　頁）。且納莉颱風主要係因大雨造成災情，幾無因風害造成災情，被上訴人
　　　　所提出消防局之納莉颱風災情管制表亦未將系爭事故列為颱風災情，有納莉
　　　　颱風災情管制表影本在卷可據（見本院卷(二)第三七至四六頁）。故被上訴人
　　　　主張系爭號誌錏管之斷裂之原因係因不可抗力之颱風致發生系爭號誌傾斜云
　　　　云，尚非可採。
      3.本件事件依證人曹谷蘭及證人邱枝美之證詞均明白表示該號誌錏管在九十年
        九月十八日晚間或早在十九日當日早晨即有搖晃傾斜之情形，只是搖晃傾斜
        角度大小的問題（見原審卷(一)第一○三、二一九頁、本院卷(一)第六一至六二
        一一○至一一二頁），當可判斷該號誌錏管已經有部分毀壞之現象。依當時
        平均風速或瞬間極大風之風速均尚非達不可抗力之程度，系爭號誌錏管就已
        經有所毀損而會隨風左右晃倒不會自動回復，即系爭號誌錏管不是因為不可
        抗力之風速才造成傾斜。當日既已是正常上班之時段，被上訴人對於已經毀
        損之號誌錏管長時間未加修復，而造成本件事故，怎可謂為不可抗力，亦無
　　　　上訴人對損害發生與有過失的問題。
六、按依國家賠償法第三條第一項請求損害賠償者，以該公共設施之設置或管理機關
    為賠償義務機關；國家損害賠償，除依國家賠償法規定外，適用民法規定，國家
　　賠償法第九條第二項、第五條分別定有明文。又因故意或過失，不法侵害他人之
　　權利者，負損害賠償責任；不法侵害他人之身體或健康者，對於被害人因此喪失
　　或減少勞動能力或增加生活上之需要時，應負損害賠償責任；不法侵害他人之身
　　體、健康、名譽、自由、信用、隱私、貞操、或不法侵其他人格法益而情節重大
　　者，被害人雖非財產上之損害，亦得請求賠償相當之金額，民法第一百八十四條
　　第一項前段、第一百九十三條第一項、第一百九十五條第一項分別定有明文。
　　被上訴人管理之號誌錏管，在通常上班時日，既然傾斜未能及時修補，又未設置
　　警告標誌，足以影響行車之安全，已不具備通常應有之狀態及功能，即係公共設
　　施管理之欠缺，上訴人甲○○駕駛嘉源公司所有之營業大貨車路過撞及，因此分
　　別受有身體或財產之損害，自得依國家賠償法第三條第一項及第九條第二項規定
　　請求上訴人負賠償責任。茲就上訴人之請求，分別審核如下：
  (一)就上訴人甲○○部分：
    1.醫療費用部分：
      本件上訴人主張因本件事故而支出醫療費用：在佳里綜合醫院及嘉義基督教醫
      院共計八萬五千一百七十七元（佳里綜合醫院計三千六百七十九元、嘉義基督
      教醫院七萬七千九百一十八元、醫藥品費用三千七百元）；在高雄長庚醫院部
      分：計一萬八千四百七十一元之事實，業據提出嘉義基督教醫院收據十三紙、
      佳里綜合醫院收據及統一發票各一紙、弘安藥局收據二紙、長庚紀念醫院醫療
      費用收據十七紙為證，並有財團法人嘉義基督教院九十一年八月二十二日九十
      一嘉基醫字第一三一五號函及財團法人高雄長庚醫院九十一年十月十四日長庚
      院高字第二七六二號函可參（見原審卷第十六至三三、一一○至一一八、二百
      至二○四、二三○至二四二頁），堪可信為真實。惟依上訴人甲○○所提嘉義
      基督教醫院之住院費用收據兩張，其中自九十年九月十九日至同月二十九日共
      十日之病房差額為一萬一千七百五十元，惟另自同年十一月二日起至同月十七
      日共十五日病房差額為三萬七千五百元，雖上訴人甲○○稱係因嘉義基督教醫
      院新大樓興建裝修完成將外科病房移往新大樓所造成，惟該醫院同前函稱住院
      病房差額係視住院天數及病房等級而定，上訴人復無其他證據，所辯尚難採信
      。被上訴人抗辯稱依第一次住院之病房差額比例第二次住院病房差額應為一萬
      七千六百二十五元，就超過之一萬九千八百七十五元部分，並非治療所必要，
      應予扣除，要非無據。則上訴人甲○○因本事故所受之醫療費用損害應為八萬
      三千七百七十三元。
    2.看護費用：
      上訴人主張其支出看護費用，在嘉義基督教醫院開刀住院階段自九十年九月二
      十一日至十一月二十日共支出十二萬元，在高雄長庚醫院開刀階段自九十年十
      一月二十一日至九十一年一月十日共支出十萬二千元，合計共二十二萬二千元
      ，固據提出病服員收據二紙在卷可按（見原審卷(一)第三四、一一九頁）。被上
      訴人對其有該等支出雖不爭執，惟否認住院外之僱請看護費用之必要。查：依
　　　財團法人嘉義基督教醫院九十一年八月二十二日九十一嘉基醫字第一三一五號
　　　函稱：「病患無術後看護之必要」及財團法人高雄長庚醫院九十一年十月十四
　　　日長庚院高字第二七六二號函稱「李君於本院住院期間須他人照顧其生活起居
　　　，出院後因須吃軟質食物，應須他人協助」（見原審卷(一)第二百、二三○頁）
　　　，而上訴人甲○○九十年九月十九日至廿九日、十一月二日至十七日嘉義基督
　　　教醫院住院開刀治療，同年十二月五日至同月二十一日在財團法人長庚紀念醫
　　　院高雄分院住院開刀治療等情，已如前述，財團法人嘉義基督教醫院已明白稱
　　　無術後看護必要，而財團法人高雄長庚醫院亦函稱住院期間固須他人照顧其生
　　　活起居，應可認在住院期間自九十年九月十九日（上訴人自九月廿一日起僱用
　　　看護）至廿九日、十一月二至十七日、十二月五至二十一日計四十二日計八萬
　　　四千元部分為有僱請看護必要，雖稱出院後須他人協助其所須吃軟質食物，然
　　　此在平時烹煮時多備或外購即可，不必另僱請專人為其準備，故上訴人在住院
　　　期間外九月三十日至十一月一日、十一月十八至十二月四日、十二月二十一日
　　　至九十一年一月十日止共七十一日之看護費用支出計一十三萬八千元，難認為
　　　本件事故治療所受傷害之必要支出。
    3.因受傷九個月無法工作減少收入之損失：
      上訴人甲○○主張伊每月薪資平均六萬元，自九十年九月十九日至九十一年六
      月底因受傷住院而無法工作，共損失五十四萬元云云。被上訴人對上訴人無法
      上班工作期間並無何爭執，惟否認上訴人每月有六萬元之薪資。
      本院查：依財團法人嘉義基督教醫院於民國九十一年八月二十二日以文號嘉
　　　基醫字第一三一五號函覆稱：「…病患之下顎骨折手術後併骨髓炎，其工作
　　　能力減少量，無法具體評估。若咬合不正致營養吸收不良可能導致若干程度工
　　　作能力降低。復原觀察期限約一年。…」（見原審卷(一)第二○一至二○四頁
　　　）財團法人長庚紀念醫院高雄分院於民國九十一年十月十四日以文號（九一）
　　　長庚院高字第二七六二號函覆：「…甲○○最後門診日為九十一年四月二十
　　　六日，目前感染已控制，癒合尚可，然因其牙齒斷裂處常酸痛，且牙齦全無感
　　　覺，無法咀嚼，只能吃軟食。另經視力檢查，結果尚可，但其主觀認為有視力
　　　減弱及頭痛記憶力減退之情形。其預後勞動能力會有所減損，但無法估計」（
　　　見原審卷(一)第二三○頁），上訴人主張其自九十年九月十九日至九十一年六月
　　　底因受傷而無法工作，堪可採信。
      上訴人雖提出嘉源公司自九十年三月至八月薪資扣繳憑單三十六萬元、同年一
      至九月之薪資扣繳憑單五十四萬元（見原審卷(一)第三五、一六六頁），證明其
      每月薪資收入六萬元之證據，惟由(1)財政部財稅資料中心於民國九十一年八月
      廿七日以文號資五字第九一一四五五七六號函檢送甲○○調件統計表、調件明
      細表及扣繳憑單等所得資料，其自八十三年度至八十九年度間，僅有八十八年
      度之薪資所得二十六萬元（見原審卷(一)第一九六至一九八頁）；而依司法院0
      0000000000、八文號稅務電子閘門財產所得調件明細表所載甲○○
      九十年度所得資料僅上訴人所提出之該五十四萬元薪資收入（見原審卷(二)第五
      四、五五頁）；上訴人原提出扣繳憑單三十六萬元記載所得所屬期間為九十年
      三月至八月經被上訴人質疑後，始補提所得期間為九十年一至九月之五十四萬
      元扣繳憑單，其情已有可疑，又何以在職業災害工傷治療期間未予原領工資數
      額，且何以未由嘉源公司投保勞工保險，上訴人甲○○有無在嘉源公司間任職
      ，即堪存疑，故上訴人所提出之該扣繳憑單應非其平常所得之常態，可以認定
      。再由勞工保險局於民國九十三年三月十六日以文號保承資字第○九三一○○
      九九五○○號函檢送被保險人甲○○投保資料表，可見甲○○自七十四年起即
      由嘉義市汽車駕駛員職業工會投保迄今，其自八十四年七月一日起投保薪資為
      一萬七千四百元、自八十五年七月一日起之投保薪資均為一萬八千三百元，本
      件事故發生後之九十三年一月一日始改為每月二萬一千元（見本院卷第六九、
      七十頁）。而其投保薪資仍較基本工資一萬五千八百四十元為高，故本院認應
      以事故發生時之投保薪資一萬八千三百元，計算上訴人工作收入，較為合理。
      本件上訴人甲○○主張其自九十年九月十九日至九十一年六月底計九月又十一
      天因受傷而無法工作，按其勞工保險之投保薪資一萬八千三百元計算工作收入
      ，故上訴人所得主張之減少工作收入之損害為一十七萬一千四百一十元（計算
      式為18300×《9＋11÷30》≒171410）。逾此之主張，尚嫌無據。
    4.精神慰藉金部分：
      本院斟酌上訴人甲○○為四十二年十二月二十九日生，為國民小學畢業（見原
      審卷(一)第一二四頁）為大貨車司機，擁有嘉義縣朴子市○○○路房屋及土地各
      一筆、汽車一輛，有八十九年度無所得資料、九十年度嘉源公司薪資所得五十
      四萬元、第一商業銀行九十一年度利息所得一千二百七十五元等情，有司法院
      0000000000000號稅務電子閘門財產所得調件明細表甲○○八十
      八、九十及九十一年度財產歸戶清單及所得資料在卷可稽（見本院卷(一)第一六
      一至一六六頁、本院卷(二)第五四至五九頁）；被上訴人為政府機關。又上訴人
      因駕車而突撞擊被上訴人機關管理瑕疵而傾斜之號誌錏管（鍍鋅鋼管），致使
      所駕駛之營業大貨車車頭前擋風玻璃等遭受毀損，其應受有相當程度之驚嚇，
      復受有下頷骨骨折、舌及顏面多處裂傷等傷害，先後於九十年九月十九至廿九
      日、十一月二至十七日、十二月五至廿一日在嘉義基督教醫院、財團法人長庚
      紀念醫院高雄分院住院行開放性復位併內固定術顏面修補術、間固定術、鋼
      板鋼絲拔除及間固定術及恐骨切除術，如前所述，斟酌上訴人身體、精神痛
      苦煎熬非比尋常，並兩造之身分、地位、職業、經濟狀況等情，認上訴人所得
      請求之精神慰撫金以三十萬元為適當。
    5.上訴人甲○○因本事故所受之損害為：醫療費用八萬三千七百七十三元、僱請
      看護必要費用八萬四千元、減少工作收入之損害一十七萬一千四百一十元、精
　　　神慰撫金以三十萬元，共計六十三萬九千一百八十三元。其主張超過部分之損
　　　害，要屬無據，不能採信。
  (二)就上訴人嘉源公司部分：
    1.車輛修理費用部分：
      上訴人嘉源公司主張因本事故，致其所有車號八Ｊ－二四三之營業大貨車受有
      損壞，業據提出照片（原審卷(一)第三六、一五六、一六七頁、卷(二)第七五至七
      七頁）為證，可以看出號誌錏管直接自擋風玻璃刺入大貨車之車頭，並貫破頂
      蓬及屋頂，錏管上之紅綠燈號誌亦撞毀駕駛座門及車窗，由照片亦可看出駕駛
      座的車門、方向盤均受損害，上訴人主張送請修復頂蓬及屋頂部分、前擋風玻
      璃及左側車門、方向盤及內部儀表、鈑金、噴漆（含防鏽）及受損當日拖吊吊
      車費用，共支付車輛修理費計二十一萬七千元等事實，業據提出估價單及統一
      發票在卷可稽（見原審卷(一)第卅七至卅九頁），並經經手修理開設修車廠之陳
      炎生到庭證述屬實（見原審卷(一)第二一八頁），堪可採信上訴人嘉源公司主張
      之事實屬實。被上訴人就其中之I頁10.13.15.至18.、II頁3.4.6.8.9.等項目共計
      一十三萬九千一百元部分質疑必要性、有無重覆估價情形及修理價格有無過高
      （原審卷(二)第卅六至四十頁），經囑請社團法人中華民國汽車消費者保護協會
      車輛瑕疵鑑定委員會鑑定，認除扣減路碼錶線、三角窗與前擋風玻璃電線桿穿
      過無關相關有爭執部分之差價為六萬三千元（139,100-76,100= 63,000）外，
      該會估價應以七萬六千一百元為合理，有社團法人中華民國汽車消費者保護協
      會於民國九十二年四月八日以文號汽消鼎字第九二○三三號函檢送鑑定報告書
      一份在卷可稽（見原審卷(二)第六十八、六十九頁）。上訴人嘉源公司主張車輛
      修理費用部分之損害，應以被上訴人不爭執之七萬七千九百元及經鑑定之七萬
      六千一百元，合計一十五萬四千元之範圍內，方屬有據。逾此部分之主張，尚
      嫌無據。
    2.營業損失部分：
      上訴人嘉源公司主張其所有大貨車自受損之日起至修復日止共二十三日，該車
      每日可得營業淨收入一萬八千元，合計營業損失四十一萬四千元等語。由該大
　　　貨車受損情形，所維修之零件尚無法期待同時俱全，惟有板金及烤漆等項，是
　　　其主張修復日期為二十三日尚屬相當。又被上訴人否認大貨車每日營業淨收入
　　　有一萬八千元。經囑請雲林縣汽車貨運商業同業工會鑑定，函覆稱：「國瑞牌
　　　民國八十八年出廠、排氣量12882C.C之營業貨車曳引車同型之車輛，依民國九
　　　十年間之貨運業市場一般車價為一百六十萬至一百七十萬，該型車輛每日營收
　　　平均三仟元，有該同業工會民國九十三年四月三十日以文號雲汽貨總字第九三
　　　○八五號函在卷可按（見本院卷(二)第一○四頁），自以該金額較為可採。是以
　　　上訴人嘉源公司所得主張其所有大貨車自受損修復期間營業損失金額應以六萬
　　　九千元方屬相當，逾此部分，要屬無據。
    3.交易性貶值部分：
      上訴人嘉源公司主張其所有之八Ｊ－二四三號營業用大貨車因本件事故受損，
      雖經修復其價值仍受有貶損，因有肇事紀錄，其市場行情價格僅有一百二十一
      萬元左右，較同廠牌同型號之營業用大貨車，目前中古車市場行情價有一百六
      十萬元，有「交易性貶值」計有三十九萬元云云。惟為被上訴人所否認。本院
      查：上訴人之營業用大貨車因本件事故，號誌錏管直接自擋風玻璃刺入大貨車
      之車頭駕駛座前擋風玻璃，並貫破頂蓬及屋頂、撞毀駕駛座門及車窗，已送修
      復頂蓬及屋頂、前擋風玻璃及左側車門、方向盤、鈑金、噴漆（含防鏽）等，
      均與為車輛最重要的引擎部分無關，復未舉證證明有何所主張會使該車的交易
      價值貶損之內在隱藏的瑕疵存在，雖提出系爭營業大貨車車輛中古車行情估價
      單及另車一八三－ＧＬ車輛買賣契約書影本（見原審卷(一)第二五二、二五三頁
      ），然非不得另探詢其他車行之價格，且中古車輛之交易價格，並無一定行情
      ，與車輛平時之使用及保養，是否保持最佳狀況，亦是購車者衡量之因素僅憑
      同車種、同年份之車輛交易價格，據為自己所有車輛亦應具相同價額，顯不客
      觀，尚難據以認定上訴人之車輛確有所指稱之「交易性貶值」三十九萬元。主
      張有該部分損害，尚非可採。
    4.上訴人嘉源公司主張因本事故，致其受有損害：車輛修理費用部分一十五萬四
      千元、大貨車修復期間營業損失金額六萬九千元，共計二十二萬三千元，要可
      採信，逾此部分之主張，要屬無據。
七、綜上所述，上訴人主張：上訴人甲○○駕駛上訴人嘉源公司所有之營業大貨車，
    行經台南縣台十七線篤加路口，竟遭撞擊道路分隔島中所立因被上訴人機關管理
    欠缺而傾斜之號誌錏管，致使上訴人甲○○下頷骨骨折、舌及顏面多處裂傷等傷
　　害，營業大貨車車頭遭受毀壞之事實，堪可採信。被上訴人抗辯係因不可抗力之
　　天災所致，上訴人對損害發生與擴大負有責任與有過失等，不可採信。從而上訴
　　人依國家賠償法第三條第一項、第九條、民法第一百八十四條、第一百九十三條
　　規定，請求被上訴人給付上訴人甲○○、嘉源公司一百四十六萬五千六百四十八
　　元、一百零二萬一千元，及均自起訴狀繕本送達翌日起算法定遲延利息，在請求
　　被上訴人分別給付上訴人甲○○、嘉源公司六十三萬九千一百八十三元、二十二
　　萬三千元，及均自起訴狀繕本送達之翌日即九十一年一月二十三日起至清償日止
　　，按週年利率百分之五計算之法定遲延利息之部分，均為有理由，應予准許，逾
　　此所為請求，為無理由，應予駁回。又，上訴人勝訴部分，雖兩造分別陳明願供
　　擔保為准免假執行之宣告，因未逾民事訴訟法第四百六十六條所定得上訴第三審
　　之法定金額，無諭知假執行之必要；至於上訴人敗訴部分，其假執行之聲請失所
　　附麗，應併予駁回。
    原審就上開應准許部分，為上訴敗訴之判決，尚有未洽，上訴意旨求予廢棄改判
    ，為有理由，爰由本院予以廢棄改判如主文第二項所示；至於原判決駁回該部分
    假執行之聲請，理由雖有未洽，但結論並無二致。另上訴人之請求不應准許部分
    ，原判決為上訴人敗訴之判決，並駁回其假執行之聲請，經核於法並無不合。上
    訴意旨求予廢棄改判，為無理由，應駁回其上訴。
八、本件判決之基礎已臻明確，兩造其餘之攻擊防禦方法及證據調查，均經斟酌，核
    與判決之結果不生影響，爰不一一論述，附此敘明。
九、據上論結，本件上訴為一部有理由，一部無理由，依民事訴訟法第四百五十條、
　　第四百四十九條第一、二項、第七十九條，判決如主文。
中　　　華　　　民　　　國　　九十三　　年　　　六　　　月　　 十五 　　日
　　　　　　　　　　　　　　　　　　臺灣高等法院臺南分院民事第三庭
~B1審判長法官　徐　　宏　　志
~B2　　　法官　王　　明　　宏
~B3　　　法官　丁　　振　　昌
右為正本係照原本作成。
上訴人如對本判決上訴，須於判決送達後二十日內向本院提出上訴狀，未表明上訴理
由者，應於上訴後二十日內向本院提出理由書。
被上訴人不得上訴。
中　　　華　　　民　　　國　　九十三　　年　　　六　　　月　　 十七 　　日
~B法院書記官　黃　　惠　　美
